【裁判字號】    97,交簡上,246
【裁判日期】    971209
【裁判案由】    公共危險
【裁判全文】
臺灣高雄地方法院刑事判決           97年度交簡上字第246號
上  訴  人
即  被  告  甲○○
                    （現另案於台灣高雄監獄執行中）
上列上訴人因公共危險案件，不服本院高雄簡易庭中華民國97年
9 月5 日97年度審交簡字第2791號簡易判決（聲請簡易判決處刑
案號：97年度偵字第22965 號），提起上訴，本院判決如下：
    主  文
上訴駁回。
    事  實
一、甲○○於民國97年7 月31日下午1 時許，在高雄縣鳥松鄉某
    家釣蝦場內飲用啤酒，明知其服用酒類後，反應力及注意力
    均降低，已達不能安全駕駛動力交通工具之程度，仍於同日
    下午3 時許酒畢騎乘車牌號碼KM2-700 號重型機車自該處離
    開，嗣於同日下午4 時30分許，行經高雄縣鳥松鄉○○路與
    同富街口經警攔檢，警方並於同日下午5 時47分許，對甲○
    ○進行呼氣酒精濃度測試，測得濃度為每公升0.79毫克，因
    而查獲。
二、案經高雄縣政府警察局報請臺灣高雄地方法院檢察署檢察官
    偵查起訴。
    理  由
壹、程序方面
    按被告以外之人於審判外之言詞或書面陳述，除法律有規定
    者外，不得作為證據。又被告以外之人於審判外之陳述，雖
    不符刑事訴訟法第159 條之1 至第159 條之4 之規定，而經
    當事人於審判程序同意作為證據，法院審酌該言詞陳述或書
    面陳述作成時之情況，認為適當者，亦得為證據；當事人、
    代理人或辯護人於法院調查證據時，知有刑事訴訟法第159
    條第1 項不得為證據之情形，而未於言詞辯論終結前聲明異
    議者，視為有前項之同意，刑事訴訟法第159 條之1 、第15
    9 條之5 第1 項、第2 項分別定有明文。經查，本案相關之
    供述或非供述證據，並無顯不可信之情況，檢察官、被告於
    本院準備及審理程序中對本案之供述、非供述證據均表示無
    意見而未於言詞辯論終結前聲明異議，視為同意作為證據，
    本院審酌各該證據作成之狀況，亦認為適當，依前揭規定，
    本案相關之供述、非供述證據，均有證據能力。
貳、實體方面
一、訊據上訴人即被告甲○○固不否認於上開時地飲酒後，為警
    測得呼氣酒精濃度為每公升0.79毫克之事實，惟矢口否認有
    何酒後駕車犯行，辯稱：我於案發當日確實有飲酒，但警方
    查獲時，我是跨坐在機車上休息，並未發動引擎，也沒有騎
    車的動作，詎警方仍對我進行呼氣測試云云。經查：
  (一)上開事實，業據被告於警詢中坦承：我於97年7 月31日下午
    1 時許喝了2 罐罐裝啤酒，於同日下午3 時許騎機車離開欲
    返家，途中遇警攔停，攔停前我騎乘的時速約每小時5 公里
    左右等語不諱（警卷第5 至6 頁），核與證人即查獲員警黃
    慶忠到庭結證稱：本案我們確實有看見被告發動了引擎騎機
    車，才上前攔截查獲，我們第一次經過查獲地點時，看見被
    告趴在機車上，第二次又經過的時候，被告還是趴在機車上
    ，我們才懷疑被告有酒後駕車情事，第三次經過時，看見被
    告還是趴在機車上，我們就把巡邏車停在被告機車後方100
    公尺處觀察，迨被告發動引擎行駛機車才上前盤查等情相符
    （本院卷第35頁），並有刑法第185 條之3 案件測試觀察紀
    錄表、酒精濃度測試單、高雄縣政府警察局舉發違反道路交
    通管理事件通知單、車籍查詢單各1 份在卷可按（警卷第13
    至16頁），足見被告於警詢中之自白與事實相符，堪以採憑
    。
  (二)被告雖於本院審理時翻異前供，抗辯只飲酒未騎車云云。惟
    查，本案警方係目睹被告跨坐在機車上發動引擎後，方予以
    攔停並施以呼氣酒精濃度測試乙情，業據證人黃慶忠員警證
    述如前，衡諸證人黃慶忠與被告互不相識，彼此無夙怨嫌隙
    ，殊無刻意設詞誣陷被告之必要，是其所證堪信屬實，況被
    告於本院審理中亦自承其係於飲酒後騎乘機車至查獲地點小
    解，小解後跨坐上機車有發動引擎等語在卷（本院卷第19、
    36 頁） ，由是益徵其確有於飲酒後駕駛動力交通工具之行
    為甚明。
  (三)按刑法第185 條之3 所謂之「不能安全駕駛」，係抽象危險
    犯，並不以發生具體危險為必要。而依醫學實驗證明所得經
    驗法則，對於吐氣酒精濃度達每公升0.25毫克（MG/L）以上
    時，將使駕駛人產生複雜之技巧障礙、駕駛能力變壞之行為
    表現，肇事比率比一般未飲酒時高出2 倍，而吐氣酒精濃度
    達每公升0.5 毫克以上時，將使駕駛人產生平衡感與判斷力
    障礙升高，肇事比率比一般未飲酒時高出10倍，甚而如吐氣
    酒精濃度達每公升0.75毫克時，駕駛人將產生明顯酒醉、步
    履蹣跚之行為狀態，其肇事比率比一般高25倍，達吐氣酒精
    濃度達每公升1 毫克時，將造成中度中毒，有步態不穩、噁
    心、嘔吐、精神混惑不清狀態（參見蔡志中著，對飲酒不能
    安全駕駛之執法研究，司法院第46期業務研究會講義）。本
    件被告酒後駕車，經警於同日下午5 時47分許測試其呼氣酒
    精濃度結果竟高達每公升0.79毫克，有上開酒精濃度測試單
    存卷可憑，是依據前揭研究報告有關駕駛人酒後駕車行為表
    現之結論，足認被告因飲酒已產生明顯酒醉、步履蹣跚之狀
    態，視覺及行為反應能力均降低，而達不能安全駕駛動力交
    通工具之程度，至為灼然。
  (四)綜上所述，本件事證明確，被告酒後駕車之犯行洵堪認定，
    應依法論科。
二、核被告所為，係犯刑法第185 條之3 之不能安全駕駛動力交
    通工具罪。原審以被告罪證明確，而依刑法第185 條之3 、
    第41條第1 項前段、刑法施行法第1 條之1 規定，審酌被告
    在酒後已達不能安全駕駛狀態下，猶貿然騎乘機車上路，罔
    顧公眾之交通安全，所為實無可取，且其先前已有因酒後駕
    車，經本院以95年度交簡字第2391號判處罰金新台幣（下同
    ）36,000元，復因酒後駕車，經本院以97年度審交簡字第16
    04號判決有期徒刑2 月確定（均未構成累犯），有台灣高等
    法院被告前案紀錄表存卷可考，竟仍為本案犯行，顯然未能
    知所悔誤、警惕，復參以其呼氣中酒精濃度達每公升0.79毫
    克等一切情狀，量處被告有期徒刑3 月，並於審酌被告學歷
    、職業、家庭經濟狀況後，諭知如易科罰金，以1,000 元折
    算1 日之折算標準，其認事用法均無不當，量刑亦甚妥適，
    被告提起上訴否認犯行，為無足採。至被告之上訴理由雖另
    提及原審判決量刑過重云云，惟查法官於有罪判決中，究應
    如何量處罪刑，為實體法賦予審理法官裁量之刑罰權事項，
    法官行使此項裁量權，自得依據個案情節，參諸刑法第57條
    所定各款犯罪情狀之規定，於該法定刑度範圍內，基於合義
    務性之裁量，量處被告罪刑。亦即法院行使此項裁量權，應
    受一般法律原理原則之拘束，須符合法律授權之目的、法律
    秩序之理念、國民法律感情及一般合法有效之慣例等規範，
    並應遵守比例原則及平等原則之意旨，否則即可能構成裁量
    濫用之違法（另參見最高法院86年度台上字第7655號判決）
    。如非有裁量逾越或裁量濫用之明顯違法情事，自不得擅加
    指摘其違法或不當，即使上級審對下級審裁量權之審查，亦
    應同此標準，此不僅在保障法官不受任何制度外之不當干涉
    ，更保障法官不受制度內的異質干涉，此方符憲法第80條所
    宣示獨立審判之真義。本院認原審已斟酌刑法第57條所規定
    之一切量刑事由，且所量處之刑度尚屬適當，是被告上訴意
    旨指摘原判決量刑不當，亦難憑取，應予駁回。
據上論斷，應依刑事訴訟法第455 條之1 第1 項、第3 項、第36
8 條，判決如主文。
本案經檢察官鄧藤墩到庭執行職務。
中    華    民    國    97    年    12    月    9     日
                  交通法庭  審判長法  官  陳  箐
                                  法  官  楊佩蓉
                                  法  官  莊珮君
不得上訴。
                                  書記官  秦富潔
中    華    民    國    97    年    12    月    9     日
附錄本判決論罪之法條全文
中華民國刑法第185條之3
服用毒品、麻醉藥品、酒類或其他相類之物，不能安全駕駛動力
交通工具而駕駛者，處1 年以下有期徒刑、拘役或科或併科15萬
元以下罰金。


司法院資訊處製作；財團法人民間司法改革基金會備份。
